【裁判字號】    99,訴,1475
【裁判日期】    990709
【裁判案由】    偽造有價證券等
【裁判全文】
臺灣臺中地方法院刑事判決              99年度訴字第1475號
公  訴  人  臺灣臺中地方法院檢察署檢察官
被      告  甲○○
上列被告因偽造有價證券等案件，經檢察官提起公訴（99年度偵
字第3636號），被告於本院準備程序就被訴事實為有罪之陳述，
經本院合議庭裁定改行簡式審判程序，判決如下：
    主    文
甲○○行使偽造信用卡，處有期徒刑陸月，如易科罰金，以新臺
幣壹仟元折算壹日。扣案之偽造信用卡壹張、簽帳單商店存根聯
上偽造「李嘉辰」之署押壹枚，均沒收。
    犯罪事實
一、甲○○明知真實姓名年籍不詳、自稱「王先生」之成年男子
    向其兜售之信用卡號0000000000000000號信用卡係偽造之信
    用卡，竟基於行使偽造信用卡、行使偽造私文書及意圖為自
    己不法所有之詐欺取財之犯意，先於民國99年1月25日17時
    許，在高雄市○○路某處，以新臺幣（下同）3000元之代價
    ，向「王先生」購入前揭偽造之信用卡，並偽簽「李嘉辰」
    之簽名1枚於該信用卡背面，用以表彰該信用卡係李嘉辰持
    有而偽造「李嘉辰」之私文書後，隨即於99年1月26日20時
    54  分許，至臺中市○○區○○路4段595號之雨傘牌服飾店
    （為信用卡特約商店）內，向該商店之店員乙○表示欲購買
    女用上衣6件，假冒該偽造信用卡之持卡人「李嘉辰」，以
    持前開背面有偽造「李嘉辰」私文書之偽造信用卡刷卡消費
    購買女用上衣6件之方式，盜刷1萬460元，並在該簽帳單商
    店存根聯（非複寫式）上偽簽該信用卡持卡人「李嘉辰」之
    署押1枚後，將該簽帳單商店存根聯持交雨傘牌服飾店而接
    續行使偽造「李嘉辰」簽單之私文書，使雨傘牌服飾店店員
    乙○誤認係真正持卡人之刷卡消費，而陷於錯誤，交付女用
    上衣6件予甲○○，足生損害於雨傘牌服飾店、李嘉辰及發
    卡銀行之交易安全。嗣經收單銀行通知乙○該信用卡係偽卡
    ，由乙○報警後於附近商店內查獲甲○○，並扣得前開偽造
    「李嘉辰」名義之信用卡1張、甲○○所書立「李嘉辰」姓
    名之簽帳單1張及盜刷所得之女用上衣6件（女用上衣6件已
    發還）。
二、案經臺中市警察局第五分局報請臺灣臺中地方法院檢察署檢
    察官偵查起訴。
    理    由
一、按除被告所犯為死刑、無期徒刑、最輕本刑為3年以上有期
    徒刑之罪或高等法院管轄第一審案件者外，於刑事訴訟法第
    273條第1項程序進行中，被告先就被訴事實為有罪之陳述時
    ，審判長得告知被告簡式審判程序之旨，並聽取當事人、代
    理人、辯護人及輔佐人之意見後，裁定進行簡式審判程序；
    除簡式審判程序及簡易程序案件外，第一審應行合議審判，
    刑事訴訟法第273之1條第1項、第284條之1分別定有明文。
    查本件被告甲○○所犯係死刑、無期徒刑、最輕本刑為3年
    以上有期徒刑或高等法院管轄第一審案件以外之罪，並於本
    院行準備程序時就被訴事實為有罪之陳述，本院合議庭依前
    揭規定，經評議結果，裁定改由受命法官獨任行簡式審判程
    序。又簡式審判程序之證據調查，依刑事訴訟法第273條之2
    規定，不受同法第159條第1項審判外陳述排除之限制，再被
    告對於卷內之各項證據，亦不爭執證據能力，故卷內所列之
    各項證據，自得作為證據，合先敘明。
二、訊據被告甲○○對於前揭犯罪事實坦承不諱，並據證人乙○
    與警詢時證述明確，且有永豐商業銀行信用卡觸控管部99年
    3月10日永豐銀控管部（99）字第00158號函、贓證物保管收
    據各1份、照片1張附卷足稽，復有偽造「李嘉辰」名義之信
    用卡1張、偽造「李嘉辰」之簽帳單1張扣案可資佐證。被告
    自白核與事實相符，事證明確，被告前開犯行均堪認定。
三、按在信用卡背面簽名欄簽名，自形式上整體觀察，即足以知
    悉係表示信用卡之簽名者於信用卡有效期限內有權使用該信
    用卡之辨識及證明，並非依習慣或特約表示一定用意之證明
    ，性質上係屬刑法第210條之私文書（最高法院93年度第2次
    刑事庭會議決議參照），又在信用卡簽帳單上偽簽姓名，自
    不待依據習慣或特約，單從形式上觀察，即足以知悉係表示
    已收受特約商店所交付之交易標的物或消費標的，含有收據
    性質，當然屬於刑法第210條所稱之私文書（最高法院95年
    度台上字第188號判決採同一見解）。是核被告所為，係犯
    刑法第339條第1項之詐欺取財罪、刑法第201條之1第2項之
    行使偽造信用卡罪及刑法第216條、第210條之行使偽造私文
    書罪。再被告就在偽造之信用卡背面及在簽帳單商店存根聯
    上偽簽「李嘉辰」署押之行為，均係偽造該私文書（即信用
    卡、簽帳單）之部分行為；又偽造私文書後復持以行使，偽
    造之低度行為應為行使之高度行為所吸收，均不另論罪。再
    被告所為持背面偽簽「李嘉辰」簽名之私文書之偽造信用卡
    消費及在簽帳單商店存根聯（非複寫式）上偽簽該信用卡持
    卡人「李嘉辰」之署押，再將該簽帳單商店存根聯持以行使
    之2次行使偽造私文書行為，係在該時地購買一次商品後，
    接續持有偽造「李嘉辰」私文書之偽造信用卡刷卡付款，係
    時間、空間緊密連接之同一行為等情，亦據證人乙○於警詢
    時證稱：結帳時被告自行由口袋拿出扣案之信用卡並簽下「
    李嘉辰」之名等語明確，，是被告於當時係持扣案之偽造信
    用卡刷卡1次，是仍係於同一時間、空間緊密下所為，應論
    以一接續之行使偽造私文書之罪。被告所犯之詐欺取財罪、
    行使偽造信用卡罪、行使偽造私文書罪間，係一行為觸犯3
    罪名，為異種想像競合犯，從一重論以行使偽造信用卡罪處
    斷。爰審酌其動機、目的在於使用偽卡詐取財物，查獲之偽
    卡僅1張，所持偽卡消費金額為1萬460元，並隨即遭警查獲
    ，所詐取之財物亦經被害人取回，及被告犯罪後坦承犯行之
    態度等一切情狀，量處如主文所示之刑，並諭知易科罰金之
    折算標準。扣案之偽造信用卡1張，應依刑法第205條之規定
    宣告沒收（另因該偽造之信用卡業經宣告沒收，其背面簽名
    欄上偽造之「李嘉辰」署押1枚，自無庸再諭知沒收）；另
    持卡人於刷卡後，僅於2聯式簽帳單之「商店存根聯」上簽
    名署押再交予商店持有，另「持卡人存根聯」部分則交予持
    卡人保存，不須持卡人簽名等情，為公眾周知之事，查本件
    之簽帳單係非複寫式之2聯式簽帳單；再查，扣案之被告於
    簽帳單之商店存根聯上偽造之「李嘉辰」署押，因該商店存
    根聯已交商店收持，已非被告所有之物，自不予沒收該商店
    存根聯，惟於該簽帳單商店存根聯上偽造之「李嘉辰」署押
    ，不問屬於犯人與否，應依刑法第219條規定，宣告沒收。
    復查，因犯罪所得之物，係其因犯罪行為之實施而直接取得
    之物而言，就本件簽帳單之持卡人存根聯部分，並非被告犯
    罪時所欲取得之物，且其上既無偽造署押存在，亦非屬被告
    因犯罪實施而直接取得之物，僅係因金融機構信用卡機制作
    業所交予被告之物，亦非屬偽造私文書，與刑法第38條第1
    項第3款「犯罪所得之物」尚屬有間，復該簽帳單之持卡人
    存根聯部分無證據證明現尚存在，顯已滅失，自不予宣告沒
    收，亦併敘明。
據上論斷，應依刑事訴訟法第273條之1第1項、第299條第1項前
段，刑法第201條之1第2項、第216條、第210條、第339條第1項
、第55條、第205條、第219條、第38條第1項第2款，刑法施行法
第1條之1，判決如主文。
中    華    民    國    99    年    7     月    9     日
                  刑事第六庭    法  官  戴博誠
以上正本證明與原本無異。
如不服本判決應於收受判決後10日內向本院提出上訴書狀，並應
敘述具體理由；其未敘述上訴理由者，應於上訴期間屆滿後20日
內向本院補提理由書（均須按他造當事人之人數附繕本）「切勿
逕送上級法院」。
                                書記官  林政佑
中    華    民    國    99    年    7     月    9     日
【附錄論罪科刑法條】
刑法第201條之1第2項：
行使前項偽造、變造之信用卡、金融卡、儲值卡或其他相類作為
簽帳、提款、轉帳或支付工具之電磁紀錄物，或意圖供行使之用
，而收受或交付於人者，處5年以下有期徒刑，得併科3萬元以下
罰金。
刑法第210條：
偽造、變造私文書，足以生損害於公眾或他人者，處5 年以下有
期徒刑。
刑法第216條：
行使第210條至第215條之文書者，依偽造、變造文書或登載不實
事項或使登載不實事項之規定處斷。
刑法第339條：
意圖為自己或第三人不法之所有，以詐術使人將本人或第三人之
物交付者，處5年以下有期徒刑、拘役或科或併科1千元以下罰金
。

司法院資訊處製作；財團法人民間司法改革基金會備份。
